臺灣高等法院臺南分院刑事判決
                                    111年度上訴字第140號
上  訴  人  臺灣嘉義地方檢察署檢察官
被      告  黃勇昌




指定辯護人  本院公設辯護人簡松柏
上列上訴人因被告殺人未遂案件，不服臺灣嘉義地方法院110年
度訴字第436號中華民國110年12月28日第一審判決（起訴案號：
臺灣嘉義地方檢察署110年度偵字第5228號），提起上訴，本院
判決如下：
    主  文
上訴駁回。
    理  由
壹、公訴意旨略以：被告黃勇昌因罹患思覺失調症，自民國91年
    2月19日起即至戴德森醫療財團法人嘉義基督教醫院（下稱
    嘉義基督教醫院）精神科門診治療，其後雖回診服藥，然病
    情已慢性化，長期均有殘存精神症狀。其後被告因不明原因
    不願依預定期程返回嘉義基督教醫院門診，亦陸續被家人發
    現有未按時服藥情形。110年5月22日上午某時許，被告在其
    位於嘉義市○區○○○路00號居所2樓，因誤認其女黃○敏上樓至
    其房間欲強令其回診就醫，因此掌摑女兒，雙方當場發生拉
    扯，被告之子聽聞其姊黃○敏呼救，即上樓察看，因見黃○敏
    以肢體架開被告，為免被告傷害黃○敏，遂持掃帚揮打被告
    背部，被告因此盛怒，先返回房間，不久即自廚房取出水果
    刀1把(下稱本案水果刀)，揚言對其子女不利，被告之妹因
    接獲黃○敏求救電話，適巧於此時趕至被告居所，見被告發
    狂持刀，連忙與被告子女奪門逃竄，被告持刀追出，未見其
    子女，怒氣無處宣洩，竟基於殺人之犯意，於同日上午11時
    31分許，持本案水果刀進入嘉義市○區○○○路000號之全家便
    利商店(下稱全家保安店)內，欲砍殺當時站在店內櫃台後方
    之告訴人張○慈洩憤，張○慈見狀大驚，連忙奔跑至店內倉庫
    躲藏，因此倖免於難，惟於逃跑過程中仍遭被告持刀劃傷右
    手腕，因而受有約1公分裂傷。被告因張○慈逃跑躲進倉庫而
    無法遂行其殺人犯意，餘怒未消，復基於殺人之犯意，持本
    案水果刀走出全家保安店外，隨機尋找砍殺對象，旋於同日
    上午11時35分許，進入嘉義市○區○○○路000○0號由陳○和經營
    之麵店(下稱本案麵店)內，見告訴人周○輝正在拿取醬料未
    及防備，竟持本案水果刀自背後朝周○輝頭頂猛刺2下，致周
    ○輝受有頭皮撕裂傷，周○輝因劇痛轉身察看，赫然發現被告
    持刀站立於前，連忙拿起店內之塑膠椅反擊，並將被告所持
    本案水果刀擊落，被告知無法遂行殺人之意，趕緊逃離本案
    麵店，其後陳○和打電話報警，員警獲報到場後，於同日上
    午11時40分許，在本案麵店前將被告壓制逮捕。因認被告涉
    犯刑法第271條第2項、第1項之殺人未遂罪嫌（共2罪）等語
    。
貳、被告於原審經精神鑑定結果，雖認被告「行為當時」之精神
    狀態已達「因精神障礙，致不能辨識其行為違法，或欠缺依
    其辨識而行為之能力」之程度，有嘉義基督教醫院110年11
    月30日戴德森字第1101100232號函附之黃勇昌精神鑑定報告
    書可憑（原審卷第217至229頁）。然觀諸被告自本案羈押後
    ，在看守所內，經安排精神科門診，並於管理人員之監看下
    ，規律服用精神科藥物後，其精神狀況與入所之初已有明顯
    改善，情緒已較為穩定，此有法務部○○○○○○○○110年11月26
    日嘉所戒字第11007003350號函附黃勇昌在所內表現、接見
    明細表及服藥情況等資料可參（原審卷第187至201頁），且
    被告於本院準備程序、審理時，就有關訊問事項，尚能透過
    簡短之回答表示意見，並就部分指控事項為實質之陳述、答
    辯，復就檢察官之上訴理由、本院之訊問，答以「我無罪，
    我沒有傷人，一審判我無罪，去醫院治療五年就很久了，檢
    察官還要上訴」、「你看錄影，如果我要殺他，他就被我殺
    死，還可以拿椅子反擊嗎？而且我也沒有跑，我不會傷害我
    家裡的人，我沒有要殺人，我是臨時起意的」等語（參本院
    111年2月25日準備程序期日及111年4月1日審理期日筆錄所
    載），顯示其於本院準備程序、審理時就本案訴訟程序進行
    及意涵之理解、辨識能力，並無因其精神疾病致全然喪失之
    情形，參以本院復有指定辯護人為其辯護，對於被告防禦權
    之行使並無妨礙，是本件尚無依刑事訴訟法第294條第1項規
    定停止審判之必要，先予敘明。
參、刑事訴訟法第308 條前段規定，無罪之判決書只須記載主文
    及理由。而其理由之論敘，僅須與卷存證據資料相符，且與
    經驗法則、論理法則無違即可，所使用之證據亦不以具有證
    據能力者為限，即使不具證據能力之傳聞證據，亦非不得資
    為彈劾證據使用。故無罪之判決書，就傳聞證據是否例外具
    有證據能力，本無須於理由內論敘說明（最高法院100 年度
    台上字第2980號、第4761號判決意旨參照）。查本件審理結
    果，因認被告「行為當時」已達因精神障礙，致不能辨識其
    行為違法，或欠缺依其辨識而行為之能力之程度，應為其無
    罪之判決（詳如下述），故關於以下所引傳聞證據是否例外
    具有證據能力乙節，本院不另說明，亦先予說明。
肆、按不能證明被告犯罪或其行為不罰者，應諭知無罪之判決；
    依刑法第18條第1項或第19條第1項其行為不罰，認為有諭知
    保安處分之必要者，並應諭知其處分及期間，刑事訴訟法第
    301條第1項、第2項定有明文。又按行為時因精神障礙或其
    他心智缺陷，致不能辨識其行為違法或欠缺依其辨識而行為
    之能力者，不罰，刑法第19條第1項亦規定明文。而關於責
    任能力之內涵，依當前刑法理論，咸認包含行為人辨識其行
    為違法之能力，以及依其辨識而行為之能力。至責任能力有
    無之判斷標準，多認以生理學及心理學之混合立法體例為優
    。易言之，區分其生理原因與心理結果二者，則就生理原因
    部分，實務即可依醫學專家之鑑定結果為據，而由法官就心
    理結果部分，判斷行為人於行為時，究屬無責任能力或限制
    責任能力與否。在生理原因部分，以有無精神障礙或其他心
    智缺陷為準；在心理結果部分，則以行為人之辨識其行為違
    法，或依其辨識而行為之能力，是否屬不能、欠缺或顯著減
    低為斷。
伍、公訴意旨認被告涉犯殺人未遂罪嫌，係以被告之供述、證人
    即告訴人張○慈、周○輝之指訴、證人陳○和、黃○敏、黃○○（
    00年0月生，真實姓名年籍詳卷）之證述、周○輝之衛生福利
    部嘉義醫院診斷證明書、張○慈之天主教聖馬爾定醫院診斷
    證明書、臺灣嘉義地方檢察署公務電話紀錄、嘉義基督教醫
    院110年8月13日戴德森字第0000000000號函、嘉義市政府警
    察局第一分局北興派出所受理各類案件紀錄表、受（處）理
    案件證明單、監視錄影器畫面截圖、監視器光碟及扣案本案
    水果刀等為其主要論據。
陸、訊據被告固坦承案發時有持刀進入全家保安店及本案麵店等
    情，惟矢口否認有何殺人未遂犯行，辯稱：伊雖然有拿本案
    水果刀，但沒有傷人，伊根本沒有犯罪，證據都是偽造出來
    要害伊的；張○慈逃跑之後，伊就沒有追了，另伊並沒有傷
    害周○輝云云。
柒、經查：　　
一、被告於上開時、地，因誤認黃○敏欲強令其回診就醫，而與
    黃○敏發生拉扯爭執，黃○○聽聞黃○敏呼救聲，於上樓察看後
    ，為免被告傷害黃○敏即持掃帚揮打被告背部，被告返回房
    間後不久自廚房取出本案水果刀，被告之妹接獲黃○敏求救
    電話趕至被告居所，適見被告手持本案水果刀，連忙與被告
    子女奪門逃竄，被告持水果刀外出而於同日上午11時31分許
    ，持本案水果刀進入全家保安店逕朝站在櫃台後方之張○慈
    作勢攻擊，張○慈見狀即奔跑至店內倉庫躲藏，惟於逃跑過
    程中遭被告持本案水果刀劃傷右手腕，因而受有約1公分裂
    傷；被告再於同日上午11時35分許，進入本案麵店內，見周
    ○輝正在拿取醬料，逕持本案水果刀自周○輝背後朝其頭頂方
    向揮擊3刀，周○輝因刺痛難耐轉身察看發現被告，於抵擋之
    際被告仍持續揮擊2刀，致周○輝受有頭皮撕裂傷等情，業據
    證人即告訴人張○慈（警卷第9至11頁）、周○輝（警卷第13
    至15頁；偵卷第67至68頁；原審卷第282至284頁）證述明確
    ，核與證人陳○和（警卷第18至20頁）、黃○敏（偵卷第73至
    76頁）、黃○○（偵卷第73至76頁）證述內容相符，並有周○
    輝之衛生福利部嘉義醫院診斷證明書（警卷第27頁）暨病歷
    、傷勢照片（原審卷第151至163頁）、張○慈之天主教聖馬
    爾定醫院診斷證明書（警卷第28頁）暨急診病歷、傷勢照片
    （原審卷第139至149頁）、臺灣嘉義地方檢察署公務電話紀
    錄（偵卷第37頁）、嘉義基督教醫院110年8月13日戴德森字
    第0000000000號函（偵卷第87頁）、嘉義市政府警察局第一
    分局北興派出所受理各類案件紀錄表、受（處）理案件證明
    單（警卷第29至31頁）、監視錄影器畫面截圖、監視器光碟
    （警卷第32至36頁；偵卷末頁證物袋）在卷可稽，及扣案之
    本案水果刀可佐，復經原審勘驗監視器畫面及110報案紀錄
    無訛，有勘驗筆錄及附件截圖可參（原審卷第279至280頁、
    第297頁、第280至281頁、第299至310頁），是此部分之事
    實，首堪認定為真。被告空言辯稱「證據均是偽造出來的」
    云云，顯無足採。
二、按殺人與傷害之區別，應視行為人於加害時是基於使人死亡
    ，或使人受傷之犯意為斷。行為人與被害人之關係、有無宿
    怨及是否自行停手，並非據以區別殺人與傷害之絕對標準，
    仍應綜合觀察其行為動機、所用兇器、下手情形、傷痕多寡
    、傷處是否為致命部位、傷勢輕重程度及行為前後之情狀，
    始能認定行為人內部主觀之犯意為何(最高法院109年度台上
    字第3717號判決意旨參照)。準此，法院判斷行為人於行為
    當時，主觀上之犯意究竟為殺人或傷害，自應依其行為當時
    所存在之一切客觀情況，視其犯罪之動機、行為當時之手段
    是否猝然致被害人難以防備，殺傷之部位、所殺傷次數、傷
    勢程度、犯後態度等各項因素，綜合予以研析論斷。而查，
    被告用以攻擊張○慈、周○輝之本案水果刀，經原審勘驗結果
    為「扣案刀具全長33公分，刀刃部分20公分，刀柄部分13公
    分，刀刃最寬處為4.5公分，刀刃為不鏽鋼製造，單面開鋒
    ，未生鏽狀況。」(原審卷第281頁)，可見本案水果刀為質
    地堅硬之金屬材質，刀鋒尖銳且無鏽蝕狀況，客觀上確可穿
    刺身體用以殺(傷)害人之生命、身體，此乃眾所周知之事實
    ，而以被告案發時為55歲之成年人，自陳國中畢業且從事販
    賣彩券工作(原審卷第294頁)，且對於原審勘驗本案水果刀
    後表示「殺豬要知道痛苦」(原審卷第281頁)，可見依被告
    智識程度及社會生活經驗，清楚明瞭如使用刀具攻擊人之身
    體會生受傷或死亡結果，然被告仍持本案水果刀攻擊張○慈
    及周○輝，當有傷害或殺人之犯意。茲分述如下：
　㈠就攻擊張○慈部分：　
　⒈證人即告訴人張○慈就被告持本案水果刀對其攻擊過程，於警
    詢時已證稱：「案發時被告持刀進入店内直接朝站在櫃台的
    我衝過來，並且口中喃喃自語拿刀一直對我揮，我受到驚嚇
    後逃出櫃台，但被告依舊持刀朝我追砍，在逃跑中，我的右
    手腕被砍到，被告朝我身上攻擊，但沒有固定朝哪個部位砍
    ，接著我躲進倉庫等到被告離店後我才出來」等語(警卷第9
    至11頁)，核與原審勘驗監視器畫面結果略為「(上午11時31
    分17秒起)B女【註：另名女店員】離開櫃台並朝監視器畫面
    右方走去；A女【註：即張○慈】則抬頭注視著門口方向。(
    上午11時31分18秒)被告走到櫃台前，右手持刀，不斷逼近A
    女。(上午11時31分22秒起)A女欲從櫃台出口逃開，被告追
    上去並以右手持刀朝A女揮砍一下後，A女趁隙逃離，被告朝
    A女逃跑方向走過去，離開監視器畫面。(上午11時31分30秒
    )B女跑進倉庫內。(上午11時31分51秒)B女從倉庫出來跑回
    櫃台內拿手機撥打電話」等情相符(原審卷第299至302頁)，
    足見證人即告訴人張○慈證述案發經過之情節應屬真實可信
    。
　⒉惟依被告追擊張○慈過程以觀，被告雖進入全家保安店內即持
    本案水果刀直接朝站立於結帳櫃台之張○慈逼進，然此時尚
    無具體攻擊行為，張○慈見此突如其來危害因此急忙朝店內
    倉庫逃跑躲避，此際被告雖持續朝張○慈逃跑方向前進，然
    係以步行方式追趕而非狂奔追逐於其後，且被告僅以右手持
    本案水果刀方式朝張○慈逃跑方向揮砍1次後，即再無其他積
    極攻擊行為，佐以張○慈案發後於同日中午12時35分許急診
    求治，主訴為「上肢撕裂傷、擦傷，表淺撕裂性/出血已停
    止」(原審卷第145頁)，經醫師診斷所受傷勢為傷口1公分之
    右手腕裂傷，經診治後於同日下午1時5分離院，需冰敷及門
    診追蹤等情，有張○慈之前開診斷證明書及急診病歷暨傷勢
    照片附卷可憑（警卷第28頁；原審卷第139至149頁），可見
    張○慈所受傷勢尚非嚴重致有危及生命之虞，則依被告持本
    案水果刀對張○慈攻擊致受傷部位係在右手腕，而非朝頭部
    、頸部或胸部等人體致命部位攻擊，又持刀攻擊次數亦僅1
    次而無其他後續攻擊行為，且張○慈所受傷勢程度為右手腕1
    公分裂傷等情觀之，衡諸常情，被告如係出於殺害張○慈之
    犯意，依本案水果刀屬鋒利兇器之情形，其朝張○慈攻擊應
    不致僅造成張○慈右手腕1公分裂傷之傷勢而已，且應會持續
    不斷追擊致張○慈無力抵抗而倒地不起方始罷手，但被告僅
    出手揮砍1次而無其他攻擊舉動，於張○慈躲避倉庫後，亦無
    其他破壞倉庫而欲繼續攻擊張○慈之狀況發生，而係逕行離
    開全家保安店，被告所為應屬出於傷害犯意所為之攻擊行為
    ，尚難認定被告有使張○慈死亡之故意。
　⒊被告係基於傷害犯意而為上開犯行，致張○慈受有前開傷害，
    其行為事證明確，堪以認定。至公訴及上訴意旨認被告此部
    分所為係屬殺人未遂，尚有未洽（按刑事訴訟法第300 條之
    變更起訴法條僅適用於科刑或免刑判決，而本案為無罪判決
    ，理由詳後述，自無庸變更起訴法條)，一併指明。
　㈡就攻擊周○輝部分：　　
　⒈證人即告訴人周○輝就被告持本案水果刀對其攻擊過程，已證
    稱：「當時我在本案麵店內用餐，我起身去拿調味料時突然
    覺得頭部後面一陣刺痛，轉身看發現被告在後面拿刀砍我後
    腦。我拿起店家椅子自衛阻擋被告再持刀攻擊我，被告沒有
    特別對我說話只是拿刀跟我對峙。後來被告轉身要往外面逃
    跑，我追出去拿椅子將被告壓制在地，被告口中唸唸有詞，
    但我不知道被告在唸什麼，不久警察到現場將被告上銬。我
    是經由救護車送至醫院驗傷，受有頭皮撕裂傷、右側無名指
    撕裂傷、左側膝部擦傷、左側手部挫傷，在醫院急診時傷口
    縫合後就返家沒有住院。被告攻擊力道不至於刺穿頭骨但會
    痛，刀有刺進我頭部骨頭但不至於太深」等語(警卷第13至1
    5頁；偵卷第67至68頁；原審卷第282至284頁)，核與原審勘
    驗監視器畫面結果略以「(中午12時8分38秒起)，被告右手
    持刀走進麵店，周○輝在麵店門口處裝醬料。(中午12時8分3
    9秒起)被告一進店內，轉頭看到背對其在裝醬料之周○輝，
    即以右手持刀朝周○輝頭部由上而下刺3下，周○輝遭刺後轉
    身阻擋以左手揮開被告持刀之右手，被告仍以右手持刀朝周
    ○輝揮砍2下，周○輝以左腳踢開被告後，持身旁的椅子作勢
    砸向被告，被告因而退後惟仍以右手持刀朝周○輝比劃，周○
    輝持椅子打向被告，被告仍以右手持刀揮舞，店內另一名男
    客人也持椅子逼近被告，周○輝將被告之刀子砸落在地後持
    續持椅子打被告，被告以右手阻擋並逃往門口欲逃離現場，
    周○輝追出去欲攔下制伏被告。(中午12時8分58秒起)被告欲
    從麵店門口逃離，周○輝持椅子追打欲將被告制伏，另一名
    男客人也持椅子追被告欲將其制伏。嗣周○輝於追打過程跌
    倒，該名男客人從被告後方以右手將被告推倒在地，周○輝
    追上去以椅子將被告制伏在地」(原審卷第280頁、第304至3
    09頁)等節吻合，足見證人即告訴人周○輝之證述內容應屬實
    在。 　
　⒉勾稽證人周○輝之證述及監視器畫面可知，周○輝受被告攻擊
    初始，因周○輝正在裝盛醬料而全然未覺被告已在其身後，
    且被告進入本案麵店即持本案水果刀朝周○輝頭部揮砍3刀，
    周○輝面對被告突如其來之攻擊，猝不及防而毫無預先知悉
    防備可能，甚至在周○輝受被告持刀刺傷產生痛感，轉身發
    現被告欲加阻擋攻擊時，被告仍再度持本案水果刀朝其揮砍
    2次，倘被告意在傷害而已，於周○輝頭部遭砍受傷時即達目
    的而應停手，然被告仍持續持本案水果刀往僅能徒手防衛之
    周○輝續刺2刀，顯見被告係在周○輝猝然不及防備尚不明就
    裡之情況下，故意持本案水果刀對周○輝奮力砍擊，任何人
    遇此狀況，當會不知所措而無從加以防範或反擊，則依被告
    行為當時係自周○輝身後自其頭部連續砍擊3次之手段，致周
    ○輝猝然受攻擊前毫無防範可能而無從防備，況於周○輝轉身
    反應阻擋後，被告仍持續揮刀攻擊2次，致周○輝受有頭皮撕
    裂傷之傷勢，且被告在與周○輝對峙過程中，右手始終持刀
    揮舞作勢攻擊而無任何罷手跡象，足證被告係出於殺人犯意
    而攻擊周○輝無誤。
　⒊辯護意旨雖以被告僅具有傷害之故意云云為被告辯護。惟查
    ，周○輝受被告攻擊後，於同日上午11時54分急診就醫，經
    診斷為頭皮撕裂傷、右側無名指撕裂傷、左側膝部擦傷、左
    側手部挫傷等傷害，經診治縫合後離院，有前開周○輝之診
    斷證明書可稽（警卷第27頁），且經衛生福利部嘉義醫院11
    0年10月1日嘉醫歷字第1101003999號函稱「周○輝急診時所
    受傷勢無致命危險」等語（原審卷第151頁），固屬實情。
    然被告持以攻擊周○輝之本案水果刀，係質地堅硬之金屬材
    質，且刀鋒尖銳，業經原審勘驗如前，被告持以多次朝周○
    輝屬人體要害之頭部攻擊，客觀上本有可能受傷嚴重且導致
    大量出血致休克甚至死亡之情形，自不能因周○輝嗣後倖免
    於難、未發生不可回復之憾事，即率爾論斷被告非出於殺人
    犯意，此部分辯護尚難採憑。再者，被告係以活動功能正常
    之右手而非患有小兒麻痺致手臂攣縮之左手(原審卷第221頁
    之記載)持刀，且以正握或反握方式持刀之手勢，涉及行為
    人平常持用刀具時之慣習，又攻擊力道應與行為人自身體型
    及行為時出力程度相關，而未必與握刀方式有必然關聯性，
    況依周○輝於原審審理時證述「被告攻擊力道雖不至於刺穿
    頭骨但會痛，刀是刺進頭部骨頭」等語(原審卷第283頁)，
    佐以周○輝急診時頭皮撕裂傷照片(原審卷第163頁)，顯見被
    告攻擊力道並非輕微，益見辯護意旨此部分辯護，仍無從為
    有利被告之認定。
　⒋從而，由被告犯罪行為手段、殺傷部位及殺傷次數與傷勢程
    度等綜合判斷後，被告此部分殺人未遂犯行，足堪認定。
三、綜上各節，足認被告傷害張○慈及殺害周○輝未遂，其事證明
    確，犯行已堪認定。　　　　　
捌、被告應諭知無罪及令入相當處所施以監護五年之理由
一、刑法第19條有關行為刑事責任能力之規定，係指行為人於「
    行為時」，因精神障礙或其他心智缺陷之生理原因，致其辨
    識行為違法之能力（學理上稱為「辨識能力」）或依其辨識
    而行為之能力（學理上稱為「控制能力」），因而不能、欠
    缺或顯著減低之心理結果者而言。其中「精神障礙或其他心
    智缺陷」之生理原因要件，事涉醫學上精神病科之專門學識
    ，自有選任具該專門知識經驗者或囑託專業醫療機構加以鑑
    定之必要（最高法院105年度台上字第1427號判決意旨參照
    ）。又刑事法上犯罪之成立，以具備構成要件該當性、違法
    性及有責性（罪責）為要件，三者缺一不可。行為人藉該當
    構成要件之違法行為，表現其個人主觀上違反法律規範價值
    之可非難性或可責性，而應負擔刑事責任，並接受刑罰之制
    裁。故刑罰以罪責為基礎，無罪責即無刑罰。而罪責係以行
    為人之判斷能力為基礎，即其在意思自由之狀態下，具有正
    確判斷並辨別合法與不法之能力，竟違法行事，其行為即具
    可責性。另除了反社會人格違常以外，凡影響人類思考、情
    緒、知覺、認知及行為等精神狀態表現，致適應生活功能發
    生障礙者，皆為精神衛生法所定義之「精神疾病」。然而，
    並非所有的精神疾病都可能影響人的知覺或現實感的判斷作
    用（例如精神官能症、酒癮、藥癮及衝動控制疾患等是），
    故刑法第19條關於精神障礙或其他心智缺陷者責任能力之規
    定，係以精神障礙或其他心智缺陷者，因知覺異常與現實感
    缺失，致辨識其行為違法之能力（辨識能力，知的要素），
    或依其辨識而行為之能力（控制能力，意的要素，即依其辨
    識進而決定自己行為的能力），於行為時是否屬不能、欠缺
    或顯著減低為斷。行為人所為之違法行為必須與其罹患之精
    神障礙或其他心智缺陷疾病所生知覺異常與現實感缺失之間
    ，具有關聯性，始有阻卻責任可言。倘行為人非但具有正確
    理解法律規範，認知、辨識行為違法之辨識能力，而且具備
    依其認知而決定（選擇）是否為或不為之控制能力，縱經醫
    師診斷為精神疾病患者，仍應負完全之責任，並無同條不罰
    或減輕其刑規定之適用。上揭關聯性之認定，涉及行為人有
    無責任能力之調查，法院固應依其調查證據之結果予以判斷
    。然此一判斷過程，亦不免同時有依照行為人行為前（準備
    ）、行為時、行為後（立即反應）等相關行為，涵攝精神疾
    病相關醫學症狀定義之必要，精神醫學之鑑定人做為「發現
    事實之當然輔助者」，鑑定意見對於不具有精神醫學專業之
    法官而言，自具有釐清事實之重要功能（最高法院109年度
    台上字第2925號判決意旨參照）。
二、被告領有○○○○手冊及○○○○免自行負擔證明卡（警卷第4頁）
    ，且因長期罹患思覺失調症自91年2月19日起即在嘉義基督
    教醫院精神科門診治療，主要症狀為「被害妄想及聽幻覺」
    等情，有嘉義基督教醫院110年8月13日戴德森字第00000000
    00號函及病歷資料可憑（偵卷第87頁；原審病歷卷)。又經
    原審囑託嘉義基督教醫院對被告為精神鑑定，即就被告於為
    本案行為時精神狀態是否已達「致不能辨識其行為違法或欠
    缺依其辨識而行為之能力」之程度為鑑定，其鑑定結果認為
    (下稱「本案鑑定報告書」；原審卷第221至229頁)：
  ㈠被告史：
　　被告在家中排行老三，上有二姐下有一妹，其為家中獨子。
    其父過去以賣冰、甘蔗汁為業，其母則打零工共同維持家計
    ，被告表示其父中年後投資股票有成，家境小康，家族中並
    無精神病患者。被告自幼患有小兒麻痺致左手臂攣縮，生 
    活不方便，領有中度第七類肢體障礙身障證明。被告自述就
    讀國中期間罹患精神病而未能繼續升學，之後規則於嘉義太
    和醫院門診追蹤、診斷不詳，17歲時入住太和醫院一次，出
    院後疑因錐體外症候群而不願再回診。被告自覺藥物對於症
    狀改善有限，後續輾轉更換醫療院所，曾陸續於臺北長庚、
    高雄長庚、高雄凱旋醫院以及嘉義地區的醫院門診就醫。被
    告國中畢業後因精神病而多閒散於家中，23歲時至其二姐經
    營之印刷廠工作約三年。被告表示因懶散、不願意加班而未
    能持續，後改至被告大姐家居住，此期間被告生活費均由其
    父支應。被告28歲時入住當時之省立嘉義醫院日間病房，並
    領有思覺失調症之○○○○卡。被告36歲時經仲介與其原印尼籍
    之妻子結婚。被告婚後即從省立嘉義醫院日間病房辦理出院
    ，改門診追蹤治療，並開始販售彩券至今，收入狀況不穩定
    。其父母向被告之妻隱瞞黃員患有精神疾病一事，解釋被告
    服用之藥物為小兒麻痺用藥。後被告曾因病情不穩出手攻擊
    懷有身孕之妻，其母方透露實情。被告夫婦共育有一子一女
    ，其妻顧及子女而選擇留下。被告之後短暫轉至嘉義長庚醫
    院門診就醫，並在91年開始至嘉義基督教醫院精神科門診規
    則就醫至今，診斷為妄想型思覺失調症。被告早年皆可配合
    醫囑，近年服藥遵從度欠佳，自覺抗精神病藥物有害，僅願
    意服用助眠藥物。被告夫妻倆婚後與父母同住，其父提供被
    告資金購置彩券外出販售，收入由被告自行支配，多用於購
    買香菸、飲料，被告之妻任職工廠作業員，同時肩負經濟與
    教養工作。其父考量被告之妻照顧負擔沉重，主動分擔被告
    子女之教育費用，被告之妹亦會協助照料被告子女，因其父
    與其妹之協助，使被告之妻得以支撐家庭生活。其妻 表示
    ，被告賣彩券的技巧亦不佳，較堅持己見，尚能自我照顧、
    購物與處理金錢。近年其母因腿部開刀不良於行，搬遷 至
    被告之妹家中居住。被告之子則因雙眼不自主顚動、學習狀
    況欠佳，於神經內科診斷罹患○○○症。被告與其妻少情感互
    動，因被告說話快速且偶有妄想言談，其妻未能理解被告欲
    表達之意為何，僅能多予安撫、轉移。其妻覺被告多活在自
    己世界，難以溝通，但平常會關切被告服藥狀況，若其拒絕
    服藥時，被告之妻會以嚴厲語氣告誡，被告則會妥協配合。
    然而近期被告改將藥物棄置於看診返家路上作為因應。被告
    少向其子女過問就學生活狀況，教養方面僅知單向提供零用
    金、零食等方式維繋親子關係，曾有過一次疑因被害妄想而
    失控對尚年幼之其子動粗情形。其子女亦會協助督促被告服
    藥，其子甚至會以喝斥方式要求被告配合。被告之妻較能提
    供子女情緒支持，關係較親密。被告除小兒麻痺致左手臂攣
    縮外，過去並無嚴重生理疾病或喝酒之習慣，也否認曾使用
    非法藥物。關於此次涉案，被告因服藥不規則，於案發前一
    個月持續有被害妄想(表示有人要殺他），晨昏顛倒，坐立
    不安，以及怪異行為(隨身攜帶筷子，睡覺時亦放置於枕頭
    旁）。5月21日上午，其妻曾偕同被告之子將被告送至嘉義
    榮民醫院急診求治，該院因無床位乃建議將被告送至嘉義基
    督教醫院就醫，然被告不願意配合，因此中途逃離，徒步走
    回家中。被告表示因當日被家人強制送往醫院，認為自身極
    有可能被再次送醫，擔憂到院後會被殺死，因此5月21日晚
    間便已躲在床下，思考如何和來者對峙，例如：繼續躲在床
    下不要配合、好好說服對方、在床下灌熱水使他人不能接近
    (後來覺得自己可能承受不了) 等方法，若對方強逼則可能
    與對方打架。5月22日早上，被告勸退來房間關心的妻子。
    近中午時被告之女前來關心，被告認為其女欲將其送醫因而
    朝其女頭部揮打兩下。被告自述不曾想過要殺人，但當天與
    其女對話完後，臨時起意要拿刀外出，且認為有人欲帶其就
    醫以及後續發生拿刀傷害他人的事件都是被蔡英文安排與策
    劃好的，目的是使被告被殺掉，但未能說明何以找上兩名被
    害人。
  ㈡腦波及身體檢查：
　　被告腦波檢查結果正常。除左手臂攣縮，功能不便外，其他
    無明顯生理異常 。　　
  ㈢心理測驗： 
    被告由法警陪同前來進行評估。態度方面，被告可以主動配
    合心理師的指導語操作並執行測驗的內容。在語言方面，被
    告可理解測驗的指導語。在語言表達方面，面對較結構性而
    有標準答案的問題，被告多能直接回應，並且回應的内容尚
    能維持邏輯。但面對開放性或結構化較低的問題時，被告的
    回應容易答非所問，並且前後缺乏邏輯性。注意力方面，被
    告在視覺搜尋的注意力明顯較差，聽覺注意力尚可。情緒方
    面，被告在回應一些與案情有關的問題時，被告情緒略為激
    動，但在心理師轉移其注意力後，便能平復，仍可配合完成
    受測。魏氏成人智力量表第四版(WAIS-IV)顯示其語文理解
    智商00，知覺推理智商00，工作記憶智商00，處理速度智商
    00，總智商00，落在邊緣缺損範圍。被告的語文理解、工作
    記憶與處理速度智商屬於中下範圍，知覺推理智商為00，屬
    於邊緣範圍。各領域能力表現落差大，語文理解領域為相對
    優勢表現，顯著高於其他能力領域，屬中等範圍，而知覺推
    理、工作記憶領域則落在邊緣缺損範圍，處理速度則為輕度
    缺損範圍。被告在羅夏克墨漬測驗( Rorschach Inkblot Te
    st) 的有效反應數為0，低於可分析之反應數，顯示其在思
    考組織能力上明顯混亂。
  ㈣精神狀態檢查：　　
    被告外觀整齊清潔，情感稍激躁，態度提醒下可合作，注意
    力不佳偶需要提醒，言談不連貫，有時會有答非所問或離題
    之情形，行為尚適切。其思考連結鬆散，充滿妄想内容，現
    實感與病識感不佳。被告表示自己是皇帝，擁有四個保鑣，
    兩年前遭遇有人叛變，有國際的人在追殺，大家都在演戲。
    被告又表示自己會亂想，因為有鬼魂影響腦部，控制自己一
    直罵人。對於涉案，被告否認犯案，表示自己是好人，乃別
    人要殺他，他才拿刀要拚一下。被告表示自己當下精神不是
    很好，僅可記得部分案發經過。被告表示刀子是自己家裡拿
    的，記得先去超商再去麵店。認為自己涉案係要害他的人製
    造出來的。被告表示知道被害人受傷，但難以澄清其傷人行
    為。然而既然有人受傷，若有機會，被告會想與被害人和解
    。其定向力、抽象思考、記憶力與計算能力皆正常，判斷力
    較常人為差。
  ㈤結論：　 
　  被告除小兒麻痺致左手臂攣縮外，過去並無嚴重生理疾病或
    喝酒之習慣，也否認曾使用非法藥物，家族中並無精神病史
    。被告約國中時發病，當時家人便將被告送至嘉義太和醫院
    接受治療。被告曾在太和醫院住院治療一次，也曾入住當時
    之省立嘉義醫院日間病房，並領有思覺失調症之○○○○卡。復
    在91年開始至嘉義基督教醫院精神科門診規則就醫至今，診
    斷為妄想型思覺失調症。被告發病後僅於二姐經營之印刷廠
    工作約三年，之後從省立嘉義醫院日間病房出院，開始販售
    彩券至今，賣彩券的技巧亦不佳，較堅持己見，收入狀況不
    穩定，明顯社會功能不佳。且鑑定時心理測驗亦發現被告在
    羅夏克墨漬測驗的有效反應數為9，低於可分析之反應數，
    顯示其在思考組織能力上明顯混亂。精神狀態檢查亦發現被
    告言談不連貫，有時會有答非所問或離題之情形，其思考充
    滿妄想內容。綜上所述，被告之臨床徵候符合美國精神醫學
    學會出版的精神疾病診斷與統計手冊第五版關於思覺失調症
    之診斷標準(DSM-5,American Psychiatric Association,20
    13) 。故認為被告目前臨床上之精神醫學診斷為妄想型思覺
    失調症。被告早年皆可配合醫囑，近年服藥遵從度欠佳，自
    覺抗精神病藥物有害，僅願意服用助眠藥物。關於此次涉案
    ，被告因服藥不規則，於案發前一個月持續有被害妄想(表
    示有人要殺他），晨昏顛倒，坐立不安，以及怪異行為(隨
    身攜帶筷子，睡覺時亦放置於枕頭旁)。5月21日上午 起，
    精神病症狀惡化，出現明顯之妄想與行為症狀。被告自述不
    曾想過要殺人，但當天與其女對話完後，臨時起意要拿刀外
    出，且認為有人欲帶其就醫以及後續發生拿刀傷害他人的事
    件都是被蔡英文安排與策劃好的，目的是使被告被殺掉。即
    便被告羈押後在看守所接受藥物治療，精神狀態改善，但仍
    偶有言談不連貫，答非所問，思考連結鬆散。鑑定時精神狀
    態檢查亦發現被告仍有注意力不佳，言談不連貫，答非所問
    或離題之情形，思考連結鬆散，充滿妄想内容，判斷力較常
    人為差，現實感與病識感不佳。被告表示自己是好 人，乃
    別人要殺他，他才拿刀要拚一下。故推論被告之涉案時現實
    判斷差，行為明顯完全受其妄想症狀之影響。故認為被告涉
    案時之精神狀態已達因其精神障礙致不能辨識行為違法之程
    度。其涉案後之檢察官偵訊筆錄也顯示被告當時精神狀態不
    佳，無法對談，都以搖頭對應。鑑定時心理測驗之羅夏克墨
    漬測驗顯示被告在思考組織能力上明顯混亂。精神狀態檢查
    亦發現被告案發當天精神不是很好，僅可記得部分案發經過
    。故認為被告涉案時之精神狀態也因其精神障礙致欠缺依其
    辨識而行為之能力。
三、本院審酌本案鑑定報告書係由具精神醫學專業之鑑定機關嘉
    義基督教醫院所為，且依精神鑑定之流程，詳細參酌家庭結
    構、被告家庭與個人生活、疾病及犯罪史、案發前就醫史、
    自第三方（即被告配偶）訪談之資料，並由心理師施作心理
    衡鑑，包含智能測驗、心理鑑測，由精神科專業醫師本於專
    門知識與臨床經驗，綜合研判被告於案發當時之精神狀態所
    為之判斷，無論鑑定機關之資格、理論基礎、鑑定方法及論
    理過程，自形式上及實質上而言均無何瑕疵可指，且檢察官
    就本案鑑定報告書之證明力亦未爭執，堪認本案鑑定報告書
    結論可資採憑。
四、再依證人黃○敏證稱：「案發前我看到被告蹲在房間床上，
    口中唸唸有詞，但我不知道被告在說什麼，好像是在說咒語
    一樣。我平常不太會和被告談話，因為被告有時候會講一些
    妄想出來的事情，例如被告會說他是大老闆，開大飯店，平
    常都是以講臺語居多，有一段時間精神狀況不好，還不喜歡
    洗澡」等語(偵卷第73至76頁)觀之，已見被告於案發前常有
    妄想怪異之行為舉止。佐以證人即告訴人張○慈(警卷第10頁
    )、周○輝(原審卷第284頁)均證述案發當時被告於攻擊過程
    中出現喃喃自語、念念有詞但不知所云之情況，且被告遭逮
    捕之後，復有下列之行為：㈠於警詢時均呈現「胡言亂語」
    之狀況（警卷第1至3頁）；㈡於同日偵訊時均僅以「搖頭」
    回應(偵卷第15至17頁)；㈢於同日羈押訊問時則「眨眼並快
    速搖頭」(聲羈卷第17至27頁)；㈣於偵查中延長羈押訊問時
    則供稱「(問：為何要拿刀子去全家便利超商及牛肉麵店？
    ）我要去博一下，我被抓去就什麼都沒有。(問：你要博什
    麼東西？)看能不能賭一睹運氣。《被告持續說明，然無法聽
    清楚被告敘述内容，當中有提到調查局、警政署》。大家都
    知道我跟李國鎮（音譯）在打架《被告持續說明打架的事情
    ，但語意不清，有提及吃西瓜等等》」等語(偵聲卷第31至35
    頁)；㈤於110年8月25日偵查中訊問時稱「我拿刀出去是因為
    我看到人我就想殺，天界宣布癌症沒有藥醫，沒純種猶太人
    」等語(偵卷第93頁)；㈥於原審準備程序時表示「我從廚房
    拿菜刀是有人要殺我，我只能跟他拚，世界的人要殺死我，
    蔡英文擔任2任總統，叫人把我殺死」（原審卷第74頁)；㈦
    於延長羈押訊問及審理時則分別稱「世界的人都要殺死我，
    大家都在演戲」、「我很清楚，這些證據都是做出來的，都
    是騙人的，是有人要害我」各等語(原審卷第176頁、第279
    頁、第295頁)。另被告因本案受羈押後在看守所表現為「(1
    10年5月23日)本日羈押入所，精神狀況不佳，難以溝通、(1
    10年6月18日)本案安排精神科看診，服用藥物，該員思想跳
    躍，表達不清，自理能力不佳，時常自言自語、(110年7月2
    7日)該員看診服藥後，情緒逐漸穩定，惟語意表達仍不清楚
    ，生活習慣自理不佳」等情，亦有被告在所行狀考核紀錄表
    可憑(原審卷第201頁)，對照嘉義基督教醫院表示「被告思
    覺失調症病情已慢性化，長期均有殘存精神症狀」等語(偵
    卷第87頁)，益證被告於本案案發時已因思覺失調症產生脫
    離現實之妄想(諸如認知有人要殺害被告及本案證據都是偽
    造出來的)，並因此妄想致不能辨識其行為違法或欠缺依其
    辨識而行為之能力，是被告確實患有以妄想表現為主之思覺
    失調症，且於本案犯行時仍受該病症之影響，致其精神狀態
    已達「因精神障礙，致不能辨識其行為違法，或欠缺依其辨
    識而行為之能力」之程度，堪可認定，自該當刑法第19條立
    法理由揭示之旨，從而依該條第1項規定，被告之行為應屬
    不罰。
五、公訴意旨及上訴意旨雖稱「依本案鑑定報告書可看出案發前
    醫師即已電詢被告為何沒有回診，且黃○敏亦表示被告於案
    發前已經沒有按時服藥，被告既有看醫就診並服藥情形，理
    應知悉要按時服藥控制病情，被告自己抗拒就診服藥才精神
    病發作持刀外出，符合刑法第19條第3項因過失而導致這樣
    的情形，應無刑法第19條第1項適用」、「本件依被告偵查
    中之供述，及其能糾正公訴人錯誤之處，可知其有病識感且
    能依其思考而為行為，且其自行停藥並拒絕就醫，依刑法第
    19條第3項規定，應無同條第1項、第2項規定之適用」各等
    語。惟按刑法第19條第3項規定「前二項規定，於因故意或
    過失自行招致者，不適用之」，依該次修正草案總說明十五
    ，謂「行為人之主觀性格，如原與常人無殊，而因故意或過
    失自陷精神障礙，則不問原來是否藉此精神狀態而犯罪，皆
    已充分顯示其反社會性格，而具有可罰性（學說稱之為「原
    因自由行為」），若…任其主張不罰或減輕，將無以維持社
    會秩序，在刑事上自非所宜」，故該規定所指不得獲邀精神
    障礙者不罰或減輕其刑之寬典者，應僅限學說上之原因自由
    行為。而原因自由行為，包括故意原因自由行為與過失原因
    自由行為，除其精神障礙等心智缺陷之狀態係行為人以故意
    或過失行為所導致外，並須行為人陷入精神障礙前，於精神
    狀態正常時，對其陷入精神障礙中之侵害法益行為有故意或
    有預見可能性，始足當之。從而行為人雖因己身之飲酒、用
    藥等，致於為法益侵害行為時有精神障礙之情形，然苟無證
    據足資證明其於飲酒、用藥之初，尚未陷入精神障礙狀態前
    ，即對嗣後精神障礙狀態中之侵害法益行為有故意或預見可
    能，其嗣後侵害法益之行為即非原因自由行為，自仍有刑法
    第19條第1項、第2項之減免其刑規定適用（最高法院99年度
    台上字第4582號判決意旨參照）。本案縱認被告係基於故意
    或過失而停止服用精神科藥物或就診，然仍須於被告陷入精
    神障礙「前」，對其陷入精神障礙中之傷害或殺害人之行為
    有故意或有預見可能性，始該當刑法第19條第3項之要件。
    然被告係因本身欠缺病識感與現實判斷差而主觀認知自己並
    無精神病症，因而致過去之藥物遵醫囑性差與服藥不規則，
    已如前述，是被告此種抗拒服藥、回診之現象本為其罹患思
    覺失調症之病症徵狀其一，且本案並無證據足以證明被告陷
    入精神障礙「前」，主觀上即已具備殺人或傷害之故意或預
    見可能性，其情形自與前開規定未合，而無刑法第19條第3
    項規定之適用。故公訴暨上訴意旨前開所指，尚屬無據，無
    法採憑。
六、本院綜合本案鑑定報告書及被告於案發前、後行為舉止、言
    行及精神表徵等狀況，與其歷年病歷資料所示病史等各項事
    證，認為被告案發當時因罹患思覺失調症而持續有妄想症狀
    ，乃形成其犯本案之動機、目的，並因該精神症狀導致其為
    本案傷害及殺人未遂犯行，被告行為時已達刑法第19條第1
    項所定因精神障礙致不能辨識其行為違法或欠缺依其辨識而
    行為之能力，對被告施以刑罰已難達刑事處罰之目的，依刑
    法第19條第1項規定，其行為不罰，應依刑事訴訟法第301條
    第1項規定，為被告無罪之諭知。　
七、被告應入相當處所施以監護五年：
　㈠被告行為後，刑法第87條第1項、第3項關於監護處分之規定
    ，業於111年2月18日修正公布、同年月20日施行。修正前上
    開條項規定「因第19條第1項之原因而不罰者，其情狀足認
    有再犯或有危害公共安全之虞時，令入相當處所，施以監護
    （第1項）。 前2項之期間為五年以下。但執行中認無繼續
    執行之必要者，法院得免其處分之執行（第3項）」，修正
    後則規定「因第19條第1項之原因而不罰者，其情狀足認有
    再犯或有危害公共安全之虞時，令入相當處所或以適當方式
    ，施以監護（第1項）。前2項之期間為五年以下；其執行期
    間屆滿前，檢察官認為有延長之必要者，得聲請法院許可延
    長之，第一次延長期間為三年以下，第二次以後每次延長期
    間為一年以下。但執行中認無繼續執行之必要者，法院得免
    其處分之執行（第3項）。」新法係增列「以適當方式」施
    以監護及「延長監護期間（且無延長次數限制）」之規定，
    就「以適當方式」施以監護部分，依保安處分執行法第46條
    規定，可由檢察官按其情形，指定下列一款或數款方式執行
    之：一、令入司法精神醫院、醫院或其他精神醫療機構接受
    治療。二、令入精神復健機構、精神護理機構接受精神照護
    或復健。三、令入身心障礙福利機構或其他適當處所接受照
    顧或輔導。四、交由法定代理人或最近親屬照顧。五、接受
    特定門診治療。六、其他適當之處遇措施。新法規定之選擇
    性較多。惟就「延長監護期間」部分，新法顯然並未較有利
    於被告。是經整體比較上開修正前、後法律規定之結果，修
    正後規定並未較有利於被告，依刑法第2條第1項前段規定，
    即應適用被告行為時即修正前刑法第87條第1項、第3項之規
    定。
  ㈡因刑法第19條第1項之原因不罰者，其情狀足認有再犯或有危
    害公共安全之虞時，令入相當處所，施以監護，期間為五年
    以下，修正前刑法第87條第1項、第3項前段定有明文。又保
    安處分之措施亦含社會隔離、拘束身體自由之性質，其限制
    人民之權利，實與刑罰同，本諸法治國家保障人權之原理及
    刑法之保護作用，其法律規定之內容，及法院於適用該法條
    ，決定應否執行特定之保安處分時，應受比例原則之規範，
    使保安處分之宣告，與行為人所為行為之嚴重性、行為人所
    表現之危險性，及對於行為人未來行為之期待性相當。
  ㈢依前開本案鑑定報告書及嘉義基督教醫院110年12月8日戴德
    森字第0000000000號函（原審卷第265頁)所載「鑒於被告過
    去藥物遵醫囑性差，服藥不規則，僅願意服用助眠藥物，病
    識感與現實判斷差，且家人無法適當監督。鑑定時被告雖在
    看守所內接受臺中榮總嘉義分院精神科之藥物治療，但仍持
    續有明顯之妄想與思考連結鬆散症狀。故認為被告有再犯或
    危害公共安全之可能，建議其應接受適當之監護與精神醫學
    之積極治療。思覺失調症為一慢性嚴重精神疾病，需長時間
    之治療與復健，建議期間至少一年以上，並依臨床觀察被告
    之精神狀態穩定程度與判斷為佳」等情，佐以被告發生本案
    隨機傷害或殺害不特定民眾張○慈及周○輝之起因，為案發前
    ㄧ日，被告配偶及其子欲將被告送醫診治，然被告不願意配
    合中途逃離，徒步走回家中後躲在床下，嗣於案發當日上午
    ，又誤認女兒欲強令其回診就醫而與子女發生衝突乃自廚房
    持本案水果刀外出(原審卷第221至222頁)之情，顯見被告嚴
    重缺乏病識感，且被告父親黃爐守及配偶施嘉婷多次表示「
    根本無法照料被告」(原審卷第17頁、第185頁；本院卷第18
    1頁)，可見被告因長期罹患思覺失調症而有精神症狀，然因
    被告之家庭支持系統尚屬薄弱而不足支撐被告正常就醫及服
    藥與情緒安撫，顯難期待被告家庭發揮支持或監督功能。
  ㈣被告確有欠缺病識感之情形而難期被告能自行規律就醫，被
    告之家庭亦無發揮支持或監督之功能，故倘令被告返回社區
    ，於被告欠缺治療意願及家庭支持功能薄弱之情形下，無法
    杜絕被告再有類似隨機傷害或殺害不特定民眾之攻擊行為，
    恐對於周遭社區住民或家人產生高度危害。本院審酌被告因
    思覺失調症喪失現實感，於案發當時受該病症狀影響而喪失
    辨識現實、控制行為之能力，若未經持續有效之治療，則被
    告顯有高度再犯之虞，為避免被告因未受適當且持續性之精
    神科專業治療，再為類似之違法舉措而不自知，導致再犯，
    兼衡本案所侵害者為他人之生命、身體法益、被告所表現行
    為之危險性及其未來之期待性，及被告罹患思覺失調病症已
    逾20年，而該症又為慢性嚴重精神疾患，需長時間治療與復
    健等一切情狀，認為避免被告未受適當且持續性之精神科專
    業治療而導致被告犯罪行為再度出現，對於其個人及社會造
    成難以預料之危害，認有令被告入相當處所，施以監護之必
    要，爰依刑事訴訟法第301條第2項、修正前刑法第87條第1
    項、第3項前段規定，併宣告令被告入相當處所施以監護五
    年之處分，以防衛社會兼顧治療及控制被告之精神障礙疾病
    。辯護人雖主張應縮短監護處分之期間為三年云云，然依前
    所述，被告之病情已成為慢性化，必須長期治療及復健，以
    避免再犯，故本院認本案監護期間仍應以五年為適當。是辯
    護人上開所述，尚無從採憑。
玖、本院維持原判決之理由：
　　原審認被告行為不罰，而為被告無罪之判決，並說明有必要
    令被告入相當處所施以監護五年之處分，以防衛社會兼顧治
    療及控制被告之精神障礙疾病，而併依刑事訴訟法第301條
    第2項、修正前刑法第87條第1項、第3項前段規定，令被告
    入相當處所，施以監護五年。另扣案之本案水果刀，無證據
    證明係被告個人所有，爰不予宣告沒收。本院經核其認事用
    法，並無違誤，應予維持。檢察官上訴意旨猶執前詞，指摘
    原判決不當，為無理由，應予駁回。
據上論斷，應依刑事訴訟法第368條，判決如主文。 　　
本案經檢察官陳睿明提起公訴，檢察官楊麒嘉提起上訴，檢察官
周文祥到庭執行職務。
中　　華　　民　　國　　111 　年　　4 　　月　　28　　日
                  刑事第三庭　  審判長法　官  陳連發
                                      法　官  何秀燕
                                      法　官  洪榮家
以上正本證明與原本無異。
如不服本判決應於收受送達後20日內向本院提出上訴書狀，其未
敘述上訴理由者，並得於提起上訴後20日內向本院補提理由書（
均須按他造當事人之人數附繕本）「切勿逕送上級法院」。
　　　　　　　　　　　　　　　　　　　書記官  謝文心
中　　華　　民　　國　　111 　年　　4 　　月　　28　　日